最高法院刑事判決　　　　　　　　　　　　　　　八十八年度台上字第六九三二號
　　上　 訴　 人　台灣高等法院高雄分院檢察署檢察官
　　上訴人即被告　甲○○
　　　　　　　　　乙○○
　　被　　　　告　丙　○
　　選任 辯護 人　陳嘉銘律師
右上訴人等因被告等煙毒案件，不服台灣高等法院高雄分院中華民國八十八年八月十
二日第二審判決（八十八年度上重訴字第五號、上訴字第五四五號，起訴案號：台灣
高雄地方法院檢察署八十六年度偵字第一八二七九、二○二六四號），提起上訴，本
院判決如左：
    主  文
原判決關於甲○○、丙○部分撤銷，發回台灣高等法院高雄分院。
其他上訴駁回。
    理  由
壹、撤銷發回部分
一甲○○部分
本件原判決論處上訴人即被告甲○○共同連續販賣毒品罪刑部分，固非無見。惟查：
(一)按被告之自白，不得作為有罪判決之唯一證據，刑事訴訟法第一百五十六條第二項
定有明文。原判決認定上訴人甲○○多次販賣毒品海洛因，就其中出售予「阿水」、
「黑狗」、「黑肉」部分，僅以甲○○於警訊及第一審偵、審中之自白暨其書立之自
白書，為所憑之證據，揆諸首開規定，難謂已符採證法則。(二)又按販賣毒品罪並不以
販入之後復行賣出為構成要件，但使以營利為目的將毒品購入或將毒品賣出，有一於
此，其犯罪即經完成，不得視為未遂。原判決就上訴人甲○○於民國八十六年七月二
十五日為警查獲之日，販賣毒品部分，於事實欄係認定：甲○○意圖營利，於八十六
年七月中旬，與具有犯意聯絡之綽號「阿輝」之不詳姓名成年男子，販入毒品海洛因
二十七包（驗後淨重一○○九點九一公克），伺機出售，嗣因警方線民李清賢為協助
破案，佯裝欲行購買，經由丙○從中介紹，甲○○乃與「阿輝」偕同乙○○，帶上
開海洛因至約定交易地點，擬出售予李清賢，而為埋伏之警員查獲等情。如果無訛，
此部分之毒品交易行為雖未真正完成，然上訴人甲○○既係意圖營利，原已販入毒品
待售，則其販入毒品時，罪即成立，原判決對於此部分，僅論為未遂犯，亦有適用法
則不當之違誤。以上或為甲○○上訴意旨所指摘，或為本院依職權得調查之事項，應
認原判決關於甲○○部分，有發回更審之原因。
二丙○部分
原判決維持第一審諭知被告丙○無罪部分之判決，係以被告丙○係基於幫助李清賢購
買毒品之意思，單純介紹李清賢與販賣毒品之「阿輝」認識，不能證明其有幫助「阿
輝」及甲○○等人販賣毒品之犯意，因認不得遽論以幫助販賣毒品罪責，為其論據。
惟查：(一)證人李清賢於第一審調查時供稱：「是我配合警方偵破此案件，由我出面向
他們（指阿輝及甲○○等人）買」、「八十六年六月時丙○稱他們那邊有海洛因，要
找買主，丙○是主動找我……我即向基市警局報案，警察即說你跟他們買沒關係」等
語（見一審卷第八十八頁背面、第八十九頁），則依此項陳述，證人李清賢於作證時
，顯然並未隱瞞其為警方線民之身分，乃原判決竟認李清賢所為：係丙○主動介紹其
購買毒品之證言，「無非係案發後為掩飾其警方線民，以防報復之舉」，而不予採取
（見原判決第十三、十四頁），難謂無判決理由矛盾之違法。(二)被告丙○於警訊時供
稱：伊除介紹李清賢與賣毒之「阿輝」認識外，復於八十六年七月二十五日二十時二
十分許，駕車搭載「阿輝」至約定地點與李清賢見面，直至雙方談妥後，伊始離開等
語（見警(一)卷第一頁反面、第二頁），原判決於共同被告甲○○、乙○○部分，即援
用該項供詞而為事實認定（見原判決第三頁），則依此認定，被告丙○既駕車搭載賣
毒之「阿輝」至交易現場，以利其出售毒品，且於買賣雙方達成交易之約定後始行離
去，所為應非僅止於單純幫助買方購買毒品。原審就被告丙○是否同時亦有幫助賣方
出售毒品之犯意及行為，未詳予調查審認，遽為有利於被告丙○之判決，併有可議。
檢察官上訴意旨指摘原判決此部分不當，為有理由，應認亦有發回更審之原因。
貳、上訴駁回（即乙○○）部分
按刑事訴訟法第三百七十七條規定：上訴於第三審法院，非以判決違背法令為理由，
不得為之。是提起第三審上訴，應以原判決違背法令為理由，係屬法定要件，且必須
依據卷內資料為具體之指摘，並足據以辨認原判決已具備違背法令之形式，始屬相當
。本件原判決論處上訴人即被告乙○○共同販賣毒品未遂部分，係以上訴人乙○○於
警訊時之自白及共犯甲○○於警、偵訊中之供詞暨為警查扣，業經法務部調查局鑑驗
確屬毒品之海洛因二十七包（驗後淨重一○○九點九一公克）等，為所憑之證據，並
明其認定上訴人乙○○有本件犯行之心證理由。對於上訴人乙○○事後辯稱：為警
查獲當日，伊雖與甲○○一起外出，但不知交易毒品之事等語，認係卸責之詞，不足
採信，亦已依據卷內資料，予以指駁。經核原判決此部分，從形式上觀察，尚無認定
事實不憑證據或採證違背法則之情形存在。乙○○上訴意旨略稱：原判決既認本件係
因警方線民李清賢佯裝購買毒品而查獲，則上訴人與甲○○等人顯係受陷害教唆而犯
罪，其因此而取得之證據應無證據能力，不能採為論罪之基礎云云。惟查原判決業已
依憑證據，認定共犯甲○○與綽號「阿輝」之男子，原即意圖營利而販入海洛因二十
七包，擬伺機出售，嗣上訴人乙○○基於與甲○○、「阿輝」共同出售該批海洛因之
犯意聯絡而參與本件犯行等情，則上訴人等顯然原已具有共同出售海洛因之故意，而
與單純受警方線民之陷害教唆始啟犯意之情形有間，上訴意旨任意類比，執以指摘，
尚不足據以辨認原判決已具備違背法令之形式。至其餘上訴意旨，或仍執陳詞否認犯
罪而為事實上之爭辯，或就原審採證認事職權之行使漫事爭執，難謂已符合首揭法定
上訴第三審之要件。此部分之上訴違背法律上之程式，應予駁回。
據上論結，應依刑事訴訟法第三百九十七條、第四百零一條、第三百九十五條前段，
判決如主文。
中      華      民      國    八十八    年     十二     月      二      日
                              最高法院刑事第四庭
                                  審判長法官  黃  劍  青
                                        法官  劉  敬  一
                                        法官  林  增  福
                                        法官  邵  燕  玲
                                        法官  吳  三  龍
      右正本證明與原本無異
                                              書  記  官
中      華      民      國    八十八    年     十二     月      八      日
